【裁判字號】    92,易,727
【裁判日期】    920430
【裁判案由】    電子遊戲場業管理條例等
【裁判全文】
臺灣高雄地方法院刑事判決             九十二年度易字第七二七號
    公  訴  人  臺灣高雄地方法院檢察署檢察官
    被      告  甲○○
右列被告因電子遊戲場業管理條例等案件，經檢察官聲請簡易判決處刑（九十二年度
偵字第六一一號），經本院高雄簡易庭認不宜依檢察官之聲請，逕為簡易判決處刑，
簽由本院通常訴訟程序審理，本院判決如左：
    主  文
甲○○共同以賭博為常業，處有期徒刑肆月，如易科罰金，均以佰元折算壹日。
電子遊戲機具「瑪琍大戰」賭博電動玩具壹台、「劍龍」電動玩具壹台、「金象王」
電動玩具壹台、賭博「滿貫大亨」電動玩具貳台、「飆馬」電動玩具壹台（共計陸台
，合計柒塊ＩＣ板）及扣案之新臺幣貳仟捌佰元，均沒收。
    事  實
一、甲○○明知其未向主管機關申請辦理營利事業登記證，不得設置電子遊戲供不特
    定人益智娛樂，於民國（下同）九十一年十二月八日起，以新臺幣（下同）十萬
    元之代價，向周宏曆盤讓位於高雄市三民區○○○路四七三巷三號「巨蛋超商」
   後，未向主管機關高雄市政府建設局申請變更及設立登記，即基於違反電子遊戲
    場業管理條例及常業賭博之犯意，擅自在上開超商內擺設電子遊戲機具「瑪琍大
    戰」賭博電動玩具一台、「劍龍」電動玩具一台、「金象王」電動玩具一台、賭
    博「滿貫大亨」電動玩具二台、「飆馬」電動玩具一台（共計六台，合計七塊Ｉ
    Ｃ板），供不特定之人打玩，並於九十一年十二月十二日，以一日薪資八百元之
    代價，僱用有共同犯意聯絡之謝春姿（業經檢察官另為職權不起訴處分），除在
    右開「巨蛋超商」擔任超商之店員外，並擔任開分、洗分及兌換現金之工作，而
    以前開機台與不特定賭客對賭為生，並以之為常業。其賭博方式為賭客先向店員
    兌換硬幣，投入上開電動機具中，顧客打贏可獲分數，打「瑪琍大戰」賭博電動
    玩具時若累積積分至二百分可兌換現金二百元，打「滿貫大亨」賭博電動玩具時
    若累積積分至五十分可兌換現金五百元，其餘電子遊戲機具則以一比一之比例對
    賭並兌換現金。嗣於同年十二月十二日十九時十分許，乙○○（業經檢察官另為
    職權不起訴處分）在現場打玩「滿貫大亨」及「瑪琍大戰」賭博電玩，並於打玩
    後要求謝春姿洗分兌換現金，謝春姿洗分後合計應交付七百元之賭資予乙○○，
    而於用以兌換籌碼現金處即上開超商櫃台交付七百元現金予乙○○時，並為警當
    場查獲，並扣得甲○○所有且供上述非法經營所用之電子遊戲機六台（合計七塊
    ＩＣ板）、右開機台內之硬幣二千一百元及兌換籌碼現金處之財物七百元。
二、案經高雄市政府警察局三民第一分局移送臺灣高雄地方法院檢察署檢察官聲請簡
    易判決。
    理  由
一、右揭事實，業據被告甲○○坦承不諱，核與證人即本件經警查獲時於上開地點打
    玩賭博性電動玩具並要求洗分兌換現金之乙○○於本院審理時到院審理時所為之
    證述相一致，此外，復有高雄市政府警察局臨檢現場檢查紀錄表、扣押筆錄、高
    雄市政府警察局三民第一分局臨檢拍攝之現場照片三張、高雄市政府營利事業登
    記證一張、周宏曆與被告甲○○所簽立之讓渡書及電子遊戲機台六台（合計七塊
    ＩＣ板）、右開機台內之硬幣二千一百元及兌換籌碼現金處之財物七百元等扣案
    可稽，綜上所述，本件被告犯罪事證明確，犯行已堪認定，依法應予論科。
二、按電子遊戲場業管理條例第十條第一項前段規定：「經營電子遊戲場業，應依公
    司法或商業登記法辦理公司或商業登記」；第十五條規定：「未依本條例規定辦
    理營利事業登記者，不得經營電子遊戲場業」；第十六條規定：「非電子遊戲場
    業之其他營利事業，不得就其營業場所，供他人設置電子遊戲機營業」。故未依
    電子遊戲場業管理條例第八條申請設立，並依第十一條第一項申請核發營利事業
    登記證，即不得經營電子遊戲場業，亦不得就非電子遊戲場業之營業場所，供他
    人設置電子遊戲機營業，別無除外之規定。因而同條例第二十二條乃規定：「違
    反第十五條規定者，處行為人一年以下有期徒刑、拘役或科或併科新台幣五十萬
    元以上二百五十萬元以下罰金」。電子遊戲場業管理條例第四條第二項規定，電
    子遊戲機不得有賭博或妨害風化之設計及裝置。考其立法意旨，係為將電子遊戲
    場業納入行政機關之有效管理，以維護社會安寧及善良風俗，保障公共安全及國
    民身心健康所為之「誡命規範」。苟有違反該條之禁止規定，即應依刑法賭博或
    妨害風化罪章相關刑責予以追訴處罰，並非謂電子遊戲機如有賭博或妨害風化之
    設計及裝置者，即無電子遊戲場業管理條例相關規定之適用。質言之，商業或個
    人，倘以營利意思，未經依該條例相關規定辦理營利事業登記，擅自架設（設置
    ）具有賭博或妨害風化之設計及裝置之電子遊戲機，供不特定之人遊藝者，即該
    當同條例第二十二條之犯罪構成要件。故本條例之中央主管機關經濟部於八十九
    年四月十一日經八九商字第八九二○六三○三號函釋，稱：「未依規定辦妥營利
    事業登記證之電子遊戲場業者，不論其擺設機台是否為公告查禁，即屬違反電子
    遊戲場業管理條例第十五條未經登記禁止營業之規定，當適用同條例第二十二條
    規定處罰」之語，自亦係本此見解而為。又所謂電子遊戲場「業」，指「業務」
    而言。刑法上所謂業務，係以事實上執行業務者為標準，指以反覆同種類之行為
    為目的之社會的活動而言；執行此項業務，縱令欠缺形式上之條件，仍無礙於業
    務之性質。因此不論該事業是否「專營」電子遊戲場業，亦不問經營是否需達「
    一定之規模」，即使於原本所營事業外，兼營電子遊戲場業，或所經營之電子遊
    戲場不具相當之規模，亦無礙於電子遊戲場業管理條例相關規定之適用。故商業
    登記法第四條所規定之小規模商業，縱得免依該法申請商業登記，但如未依電子
    遊戲場業管理條例辦理營利事業登記，仍不得經營電子遊戲場業，自不待言。否
    則，業主為逃避該條例之規範、處罰，儘可以「兼營」或「小規模」等經營方式
    為之，將出現管理及規範上之漏洞，反而無法有效達成立法之目的，亦與電子遊
    戲場業管理條例之立法意旨有違。參照經濟部八十九年九月十九日經八九商字第
    八九二一八一五八號函釋明指：「本條例第十五條規定之立法理由「為健全電子
    遊戲場之營業秩序，明定任何人未依本條例規定辦理營利事業登記者，不得經營
    電子遊戲場業」、「電子遊戲場業自不以專營或主要營業為設置電子遊戲機供不
    特定人娛樂之營利事業為限」。又該部八十九年六月三十日以經（八九）商字第
    八九○一八五三六號函復說明：為健全電子遊戲場之營業秩序，該條例第十五條
    及第十六條明定任何人未依本條例規定辦理營利事業登記者，不得經營電子遊戲
    場業或就其營業場所供他人設置電子遊戲機營業。由上述中央主管機關函示意旨
    觀之，均可認定電子遊戲場業並不以「專營」為限。準此，核被告甲○○所為，
    雖經營超商，並兼營電動機具營業，謝春姿受雇於被告甲○○，均係違反電子遊
    戲場管理條例第十五條規定，應依該條例第二十二條論處。又按所謂賭博，乃指
    以偶然之輸贏，決定財物之得失，而含有射倖性者，是凡行為具射倖性，輸贏之
    物亦具財物性（不以現金為限）者，即屬賭博行為，該電動機具之經營打玩方式
    業如前述，是其屬賭博行為無疑。次按，被告擺設賭博性機具之上述場所，既係
    供不特定人出入賭博財物之用，即為公眾得出入之場所。再按刑事法上之所謂常
    業犯，係指反覆以同類之行為為目的之社會活動之職業性犯罪而言，亦即持犯罪
    以維生，縱令同時操持其他職業，仍無礙於其常業犯罪之成立（最高法院八十二
    年度台上字第二０七一號判決意旨參照）。本件被告甲○○既經營賭博性電動機
    具供賭客對賭財物，復雇用店員謝春姿，從事開、洗分、兌換賭金等工作，其等
    顯以賭博為常業，賴以為生。是核被告甲○○所為，係犯刑法第二百六十七條之
    常業賭博罪及違反電子遊戲場業管理條例第十五條之規定，應依同條例第二十二
    條之罪處斷。被告甲○○與謝春姿，就上揭犯行，皆有犯意聯絡及行為分擔，均
    為共同正犯，公訴意旨認應依刑法第二百六十六條第一項前段之普通賭博罪處斷
    ，尚有未洽，爰依刑事訴訟法第三百條之規定，變更公訴人所起訴之法條。被告
    甲○○以違反電子遊戲場業管理條例第十五條規定之方法，用以犯常業賭博罪，
    其所犯電子遊戲場業管理條例第二十二條之罪與刑法第二百六十七條之罪間，有
    方法結果之牽連關係，應從一重之第二百六十七條之常業賭博罪規定處斷（最高
    法院九十年度台非字第二七六號判決參照）。本院審酌被告甲○○經營電動賭博
    機具之規模及經營時間之長短，違法與賭客兌換現金，助長賭風，危害社會秩序
    ，惟犯後坦承犯行，態度良好，復查無其有重大獲利等一切情狀，爰量處如主文
    所示之刑，並諭知易科罰金之折算標準，以示懲儆。扣案之電子遊戲機具「瑪琍
    大戰」賭博電動玩具一台、「劍龍」電動玩具一台、「金象王」電動玩具一台、
    賭博「滿貫大亨」電動玩具二台、「飆馬」電動玩具一台（共計六台，合計七塊
    ＩＣ板），係當場供賭博所用之器具，機台內之賭資二千一百元，及在兌換籌碼
    現金處之財物七百元。既係賭檯及兌換籌碼處之財物，是以均依刑法第二百六十
    六條第二項規定，不問屬於犯人與否，併予宣告沒收。
據上論斷，應依刑事訴訟法第四百五十二條、第二百九十九條第一項前段、第三百條
，電子遊戲場業管理條例第十五條、第二十二條，刑法第二十八條、第二百六十七條
、第四十一條第一項前段、第五十五條、第二百六十六條第一項、第二百六十六條第
二項，罰金罰鍰提高標準條例第一條前段、第二條，判決如主文。
本案經檢察官陳永章到庭執行職務。
中      華      民      國      九十二      年    四    月    三十      日
                                  臺灣高雄地方法院刑事第六庭
                                      法  官  李怡諄
右正本證明與原本無異。
如不服本判決，應於判決送達後十日內，向本院提出上訴狀。
                                      書記官  陳孟瑩
中    華    民    國    九十二    年      四       月      三十        日
附錄本件論罪條文：
中華民國刑法第二百六十七條
 (常業賭博罪)
以賭博為常業者，處二年以下有期徒刑，得併科一千元以下罰金。


司法院資訊處製作；財團法人民間司法改革基金會備份。
